【裁判字號】    99,聲,29
【裁判日期】    990223
【裁判案由】    聲請具保停止羈押
【裁判全文】
臺灣高等法院花蓮分院刑事裁定            99年度聲字第29號
聲  請  人
即  被  告  甲○○
選任辯護人  魏辰州律師
聲請人即被告因違反毒品危害防制條例案件，聲請具保停止羈押
，本院裁定如下：
    主  文
聲請駁回。
    理  由
一、聲請意旨略以：按依司法院大法官釋字第665號解釋之意旨
    ，以刑事訴訟法第101條第1項第3款犯重罪作為羈押原因之
    規定，限縮在併存「有相當理由，認為有逃亡、湮滅、偽造
    、變造證據或勾串共犯或證人之虞」等原因時，始得予以羈
    押。又所謂之相當理由，係指重罪羈押之發動，被告如何併
    存有逃亡或湮滅之虞，於判斷具體個案之情況，應有合理之
    依據，而不得出以主觀揣測（最高法院98年度台抗字第705
    號裁定參照）。故被告縱符合上揭刑事訴訟法第101條第1項
    第3款之羈押事由，仍須斟酌是否有相當理由，認有逃亡、
    湮滅、偽造、變造證據或勾串共犯或證人之虞時，始得羈押
    。查被告前經鈞院以其所犯為製造第二級毒品罪為最輕本刑
    為5年以上有期徒刑之罪為由裁定羈押，然被告所製作之大
    麻煙均供自身施用，並未轉讓或販賣與他人，惡性及犯案情
    節相對輕微，且歷經警、偵及鈞院之訊問，均自白犯行不諱
    ，坦然接受司法審判，且相關證物均已扣案，無任何湮滅、
    偽造、變造證據或勾串共犯或證人之虞。況被告有固定之住
    居所，且平日從事戶外休閒運動教學為業，並擔任花蓮縣戶
    外休閒運動發展協會常務理事，係有正當職業之人，是本案
    亦無相當理由可資認定被告有逃亡之虞，揆諸釋字第665號
    解釋意旨，本案應無續予羈押之原因及必要。又查被告之母
    因罹患兩膝嚴重類風濕關節炎，須入院進行全膝人工關節置
    換手術，因被告受羈押而無法陪同前往，致令其母至今病況
    愈趨嚴重，處境堪憐。為此，爰依刑事訴訟法第110條第1項
    規定狀請賜准具保停止羈押。
二、按基於憲法保障人民身體自由之意旨，被告犯刑事訴訟法第
    101條第1項第3款所示之罪，嫌疑重大者，且有相當理由認
    其有逃亡、湮滅、偽造、變造證據或勾串共犯或證人之虞，
    亦無不得羈押之情形，法院斟酌能否以命該被告具保、責付
    或限制住居等侵害較小之手段代替羈押後，仍認非予羈押，
    顯難進行追訴、審判或執行者，方得羈押，始符合憲法第8
    條保障人民身體自由及第16條保障人民訴訟權之意旨，司法
    院大法官釋字第665號解釋著有明文。又重罪常伴有逃亡、
    滅證之高度可能，係趨吉避凶、脫免刑責、不甘受罰之基本
    人性，倘一般正常之人，依其合理判斷，可認為該犯重罪嫌
    疑重大之人具有逃亡或滅證之相當或然率存在，即已該當「
    相當理由」之認定標準，不以達到充分可信或確定程度為必
    要。以量化為諭，若依客觀、正常之社會通念，認為其人已
    有超過50%之逃亡、滅證可能性者，當可認為具有相當理由
    認為其有逃亡、滅證之虞（最高法院98年度台抗字第668號
    裁定意旨參照）。
三、經查，被告甲○○因涉犯毒品危害防制條例第4條第2項製造
    第二級毒品罪，經本院法官於民國99年2月5日開庭訊問後，
    認為被告犯罪嫌疑重大，有刑事訴訟法第101條第1項第3款
    之情形，且有羈押之必要，依法執行羈押。被告涉嫌製造第
    二級毒品罪，業經原審判處有期徒刑5年，復經本院駁回上
    訴在案，顯然犯罪嫌疑重大；且毒品危害防制條例第4條第2
    項製造第二級毒品罪法定刑為無期徒刑或7年以上有期徒刑
    ，屬最輕本刑為5年以上有期徒刑之罪，有刑事訴訟法第101
    條第1項第3款之情形；衡諸被告已受重刑之諭知，逃匿以規
    避審判程序進行及刑罰執行之可能性甚高，仍有相當理由認
    為其有逃亡之虞，若命被告具保、責付或限制住居等侵害較
    小之手段，均不足以確保審判或執行程序之順利進行，仍有
    繼續羈押被告之必要。聲請意旨辯稱被告並無羈押之必要云
    云，尚非可採。至聲請意旨所述被告母親膝部開刀等情，核
    與前揭規定判斷無涉，自無從據為准予被告具保停止羈押之
    正當事由。從而，聲請意旨所提事由，並不符合法定具保停
    止羈押之要件，本件被告羈押原因仍然存在，且仍有羈押之
    必要，被告所請具保停止羈押之理由於法未合，自難准許，
    應予駁回。
中    華    民    國    99    年    2    月    23    日
                  刑事庭審判長法  官  謝志揚
                              法  官  張健河
                              法  官  林慶煙
以上正本證明與原本無異。
如不服本裁定，應於裁定送達後5日內向本院提出抗告狀。抗告
書狀，並應敘述抗告之理由。
中    華    民    國    99    年    2     月    23    日
                              書記官  林明智

司法院資訊處製作；財團法人民間司法改革基金會備份。
